【裁判字號】    98,消債更,93
【裁判日期】    980218
【裁判案由】    更生事件
【裁判全文】
臺灣臺南地方法院民事裁定            98年度消債更字第93號
債  務  人  甲○○
                      6號F0.
上列當事人聲請消費者債務清理事件，本院裁定如下：
    主  文
本件移送臺灣高雄地方法院。
    理  由
一、按更生及清算事件專屬債務人住所地之地方法院管轄。不能
    依前項規定定管轄法院者，由債務人主要財產所在地之地方
    法院管轄，消費者債務清償條例第5 條定有明文。所謂住所
    ，係指以久住之意思住於一定之地域者（最高法院28年滬上
    字第112 號）。又關於更生或清算之程序，準用民事訴訟法
    之規定，而民事訴訟法規定，訴訟之全部或一部，法院認為
    無管轄權者，依原告聲請或依職權以裁定移送於其管轄法院
    ，同法第15條、民事訴訟法第28條亦有明文。
二、經查，聲請人之戶籍地址係在高雄市○○區○○里○○路41
    巷12號，有聲請人所提出之戶籍謄本在卷可稽，此為臺灣高
    雄地方法院轄區。聲請人於聲請狀內所填住所地址固為臺南
    縣仁德鄉○○村○○路○街45巷6號F08室，並主張其在臺南
    就業，故租屋在臺南居住等語。惟查：聲請人雖提出房屋租
    賃契約書一份，承租臺南縣仁德鄉○○村○○路○街45巷6
    號F08室，惟期間自97年7月1日起至98年6月30日止，且據聲
    請人提出之戶籍謄本，上開高雄市○○區○○里○○路41巷
    12號住處，除聲請人外，另住有其父林古意、母林王秋香、
    長女曾郁涵、胞弟林穎昌四人，而聲請人更生聲請狀所載之
    送達代收地址，亦為高雄市新興區○○○路56號21樓之3 ，
    再查依聲請人提出之財政部高雄市國稅局綜合所得稅各類所
    得資料清單暨勞工保險局被保險人投保資料查詢資料所載，
    聲請人之工作地點大多於高雄縣市，顯見聲請人雖目前在臺
    南工作，但事實上、法律上，仍係以高雄為生活之重心，顯
    係以長久居住之意思住於高雄。況且，聲請人既係因「工作
    之需求」，遂承租於目前之租賃處所，則其將來可能因租約
    期滿未能續租，或因就業場所變更、交通便利性、居住品質
    等考量，有搬離現地之可能，故該租屋處並非其長住久居之
    地，主客觀上均難認有久住該處之事實，故仍應以聲請人之
    戶籍地為其住所地。從而，本件依消費者債務清理條例第5
    條第1 項規定，自應由臺灣高雄地方法院管轄，茲聲請人向
    無管轄權之本院聲請，顯係違誤，爰依職權將本件移送於該
    管轄法院。
中    華    民    國    98    年     2     月   18    日
                  民事第二庭  法  官   張麗娟
以上正本係照原本作成。
如不服本裁定應於裁定送達後10日內，以書狀向本院提出抗告，
並繳納抗告費新臺幣1千元。
中    華    民    國    98    年    2     月    18    日
                              書記官   楊宗倫


司法院資訊處製作；財團法人民間司法改革基金會備份。
